【裁判字號】    97,審抗,20
【裁判日期】    970918
【裁判案由】    聲明異議
【裁判全文】
臺灣臺北地方法院民事裁定              97年度審抗字第20號
抗  告  人  社團法人台北律師公會
兼代表人    甲○○
上列抗告人對於民國97年6月30日本院97年度聲字第2443號裁定
提起抗告，本院裁定如下：
    主  文
抗告駁回。
抗告程序費用新臺幣壹仟元由抗告人甲○○負擔。
    理  由
一、抗告人對於本院登記處受理社團法人臺北律師公會自84年法
    登社字第49號設立登記及其後之全部變更登記，計86年登聲
    字第291號、86年法登他字第602號、88年法登他字第469號
    、89年法登他字第927號、91年法登他字第517號、92年法登
    他字第1017號、94年法登他字第545號、95年法登他字第104
    0號等事件聲明異議意旨略以：如附件一之異議、聲請及說
    明狀所載。
二、抗告意旨略以：如附件二之緊急異議、抗告理由(1)、在高院
    補繳抗告費及97.7.24.晨閱卷狀、附件三之民事緊急異議、
    抗告理由(2)、在高院補繳抗告費及97.7.31.晨閱卷狀、附件
    四之緊急異議、抗告理由(3)及97.9.2晨閱卷狀、附件五之民
    事異議、抗告理由(3)及97.9.11晨閱卷狀所載。
三、按關係人認登記處處理登記事務違反法令或不當時，得於知
    悉後10日內提出異議。但於處理事務完畢後已逾2個月時，
    不得提出異議。非訟事件法第96條定有明文。又所謂關係人
    ，依同法第10條規定，係謂聲請人、相對人及其他利害關係
    人。經查：
  (一)抗告人社團法人台北律師公會現任代表人為劉志鵬，有卷附
    該公會代表名單可稽，甲○○並無代表社團法人台北律師公
    會之權利，則其自居為社團法人台北律師公會代表人為本件
    聲明異議，尚有未合。其次，最高法院92年度台抗字第161
    號裁定及臺灣高等法院95年度抗字第1493號裁定對本院並無
    拘束力，且上開最高法院92年度台抗字第161號裁定意旨略
    謂：「按民事訴訟法規定諸多訴訟要件，以為當事人請求法
    院為本案判決時所應具備之前提條件，旨在避免浪費訴訟資
    源，惟若以欠缺特定之訴訟要件為由，駁回原告之訴，將使
    其不能獲得本案判決，致生無從實現權利，解決紛爭之結果
    時，宜審酌各個訴訟要件之功能以及其存在之理由而就該訴
    訟要件為適當之解釋，以免正當權利人喪失循訴訟程序解決
    紛爭之途徑。是以法人因改選董事事宜，對新任董事之資格
    有所爭執而提起確認法人與新任董事間委任關係不存在之訴
    ，既非法所不許，而新任董事已被列名為被告，自無代表法
    人之權限；如新任董事全體均被列名為被告時，在解釋上應
    認法人仍得以原任董事為其法定代理人提起訴訟，始足以保
    障該法人得以循訴訟途徑解決紛爭之權利」，核與本件情形
    並不相符，亦無援用之餘地。況依前開非訟事件法第96條規
    定，利害關係人亦得提出異議，並無該裁定所指致生無從實
    現權利、解決紛爭之結果。準此，甲○○代表社團法人台北
    律師公會聲明異議，即非適法，應予駁回。
  (二)再查，依抗告人於原審所提97年6月17日異議、聲請及說明
    狀記載，其聲明異議案號為84年法登社字第49號、86年登聲
    字第291號、86年法登他字第602號、88年法登他字第469號
    、89年法登他字第927號、91年法登他字第517號、92年法登
    他字第1017號、94年法登他字第545號、95年法登他字第104
    0號，而上開案件分別於84年11月30日、86年11月17日、88
    年6月30日、89年12月29日、91年6月28日、92年12月30日、
    94年6月27日、95年12月13日發給法人登記證書，有各登記
    證書附卷足憑，抗告人甲○○係於97年6月17日始提起本件
    聲明異議，有原審卷附蓋有本院收文戳之異議、聲請及說明
    狀可佐，揆諸首揭非訟事件法第96條規定，縱認本院登記處
    處理上開登記有違反法令或不當之處，抗告人甲○○聲明異
    議，亦已逾異議期間，仍應予駁回。至其前揭97年6月17日
    異議、聲請及說明狀，除上開登記案號外，泛指「97法登他
    __及其間及其後之登記文件」，未具體表明聲明異議之標的
    ，本院登記處所提意見書，亦僅記載上開登記案號，則除該
    等案號之登記案件外，其餘登記案件自不在聲明異議審酌範
    圍內，附此敘明。
  (三)又查，民事訴訟合意選定法官審判暫行條例（已於民國97年
    09月05日廢止），係適用於民事訴訟程序，本件為非訟事件
    ，就該條例並無適用，抗告人指摘其於原審已陳報願選定法
    官，原法院未踐行該條例之程序自有違法云云，尚非有據。
    再者，抗告人原審異明異議、聲請及說明狀表示聲請列名之
    壞法官迴避，惟原審承審法官並未在其中，又倘認抗告人之
    真意係在聲請本院全體法官迴避，則其目的顯在脫免本院之
    管轄，核與法律規定聲請法官迴避之規範意旨不符，且有權
    利濫用之虞。抗告人抗告謂原法院未依民事訴訟法第35條第
    1項後段規定將其聲請迴避案件送直接上級法院即臺灣高等
    法院裁定，即逕為原裁定，亦有違誤云云，要無足採。
  (四)復查，原法院97年7月18日補繳裁判費之裁定原本係承審法
    官一人所為，裁定正本雖記載由審判長、陪席法官及承審法
    官作成，然業經書記官於97年8月28日為處分書更正錯誤。
    抗告人指稱原裁定只有承審法官一人為之，補費裁定卻由三
    位法官組成合議庭，原裁定有法院組織不合法之情形，亦非
    有據。
  (五)從而，原法院駁回抗告人之聲明異議，經核並無違誤。抗告
    意旨指摘原裁定不當，求為廢棄，為無理由，應予駁回。
四、據上論結，本件抗告為無理由，依非訟事件法第45條，民事
    訴訟法第495條之1、第449條第1項、第95條、第78條、第85
    條第1項但書，裁定如主文。
中    華    民    國    97    年    9     月    18    日
              民事第六庭審判長法  官  劉坤典
                              法  官  黃柄縉
                              法  官  劉又菁
以上正本係照原本作成。
本裁定除以適用法規顯有錯誤為理由，並經本院許可外，不得再
抗告。如提起再抗告，應於裁定送達後10日內委任律師為訴訟代
理人向本院提出再抗告狀，並繳納再抗告費新臺幣1,000元。
中    華    民    國    97    年    9     月    18    日
                              書記官  潘惠梅


司法院資訊處製作；財團法人民間司法改革基金會備份。
